---
title: "Tartószerkezetek méretezésének alapjai - 3. házi"
params:
  stud_neptun: PROBA1
output:
  html_document:
    keep_md: yes
    self_contained: yes
    theme: readable
#    css: include/style.css
#    includes:
#      after_body: include/after_body.html
#      before_body: include/before_body.html
#      in_header: include/in_header.html
---

<!--
TODO:
* 

NOTES:
* 
-->

***

```{r, echo=FALSE}
library(dplyr, warn.conflicts = F)
source("R/get_compound_par.R")

load(file = "data/input_data.RData")

student_neptun   = params$stud_neptun ## WARNING!

input_data       = filter(input_data, Neptun == student_neptun)

compound         = get_compound_par(input_data)
comp_input_names = compound$names
comp_input_data  = compound$data

```

Neptun: `r params$stud_neptun`

***
### 1. Feladat

Egy $F$ súlyú testet acélrudak tartanak úgy, hogy a rudak két végét egymástól $2 l$  távolságra rögzítjük. A test a két rögzítési ponttól egyenlő távolságra van. Mekkora a rúderő, ha terheletlen állapotban a rúd hossza $L_\rm{0}$? Mekkora a test függőleges eltolódása a rudak összenyomódása miatt? A rúd keresztmetszeti területe $A$, rugalmassági modulusa pedig $E = 200 kN/mm^\rm{2}$. <BR>
a.	Alkalmazza a kis elmozdulások elméletét! <BR>
b.	Alkalmazza a nagy elmozdulások elméletét! (3 lépésben)

<object type="image/svg+xml" data="image/3_hazi_1_feladat_1_abra_kiiras.png" 
style="width:335px;height:185px">Your browser does not support SVG</object>

***

__a) Részfeladat__

```{r, echo=FALSE}
F = comp_input_data$p1_a_F
l = comp_input_data$p1_a_l
L_0 = comp_input_data$p1_a_L_0
A = comp_input_data$p1_a_A
E=200000

f_0=sqrt(L_0^2-l^2)
K_0=(L_0*F)/(2*f_0)
sigma_0=K_0/A
epsilon_0=sigma_0/E
deltaL_0=L_0*epsilon_0
f_1=sqrt((L_0-deltaL_0)^2-l^2)
w_1=f_1-f_0


L_1=L_0-deltaL_0
K_1=(L_1*F)/(2*f_1)
sigma_1=K_1/A
epsilon_1=sigma_1/E
deltaL_1=L_1*epsilon_1
f_2=sqrt((L_1-deltaL_1)^2-l^2)
w_2=f_2-f_1

L_2=L_1-deltaL_1
K_2=(L_2*F)/(2*f_2)
sigma_2=K_2/A
epsilon_2=sigma_2/E
deltaL_2=L_2*epsilon_2
f_3=sqrt((L_2-deltaL_2)^2-l^2)
w_3=f_3-f_2

L_3=L_2-deltaL_2
K_3=(L_3*F)/(2*f_3)
sigma_3=K_3/A
epsilon_3=sigma_3/E
deltaL_3=L_2*epsilon_3
f_4=sqrt((L_3-deltaL_3)^2-l^2)
w_4=f_4-f_3

```

Kiindulási adatok:

* $F =  `r F` \rm{kN}$
* $l =  `r l` \rm{m}$
* $L_0 =  `r L_0` \rm{m}$
* $A =  `r A` \rm{mm^2}$
* $E =  200000 \rm{N/mm^2}$

Elkülönített ábra:

</td><td>
<object type="image/svg+xml" data="image/3_hazi_1_feladat_1_abra_megoldas.png" 
style="width:282px;height:185px">Your browser does not support SVG</object>
</table></tr></td>

A szerkezet magassága Pitagorasz-tételből:

$$f_\rm{0}=\sqrt { { L_\rm{0} }^{ 2 }-{ l }^{ 2 } }= `r signif(f_0, 2)` \rm{m}$$

A kötélerő és az $F$ erő egyensúlyban vannak, így a $K_\rm{0}$ kötélerő hasonló háromszögekből:
$$K_\rm{0}=\frac { F }{ 2 } \times \frac { L_\rm{0} }{ f_\rm{0} }= `r signif(K_0, 2)` \rm{kN} \quad \rm{(0.1 pont)}$$

A kötélben fellépő feszültség: 
$$\sigma_\rm{0}=\frac { K_\rm{0}\times 1000  }{ A }=`r signif(sigma_0,3)`\rm{\frac { N }{ { mm }^{ 2 }}} \quad .$$

Az összenyomódás:
$$\epsilon_\rm{0}=\frac { \sigma_\rm{0} }{ E } \quad \rm{(0.1 pont)}$$

A rúd hoszváltozása:
$$\Delta L_\rm{0}=L_\rm{0}\times \varepsilon_\rm{0}= `r signif(deltaL_0, 3)` \rm{m}$$

A test elmozdult helyzete Pitagorasz-tételből:
$$f_\rm{1}=\sqrt{ { \left( L_\rm{0}-\Delta L_\rm{0} \right)  }^{ 2 }-{ l }^{ 2 } }= `r signif(f_1, 3)` \rm{m}$$

Vagyis a test függőleges elmozdulása:
$$w_\rm{1}=f_\rm{1}-f_\rm{0}= `r signif(w_1, 3)` \rm{m} \quad \rm{(0.1 pont)}$$


***

__b) Részfeladat__

A test elmozdult helyzete Pitagorasz-tételből az előzőekben számítottak alapján:
$$f_\rm{1}=\sqrt{ { \left( L_\rm{0}-\Delta L_\rm{0} \right)  }^{ 2 }-{ l }^{ 2 } }= `r signif(f_1, 3)` \rm{m}$$

Az előző számítást folytatva további iterációs lépésekkel:

$$L_\rm{1}= L_\rm{0}-\Delta L_\rm{0}= `r signif(L_1, 3)` \rm{m}$$

A kötélerő és az $F$ erő egyensúlyban vannak, így a $K_\rm{0}$ kötélerő hasonló háromszögekből:
$$K_\rm{1}=\frac { F }{ 2 } \times \frac { L_\rm{1} }{ f_\rm{1} }= `r signif(K_1, 2)` \rm{kN} $$

A kötélben fellépő feszültség: 
$$\sigma_\rm{1}=\frac { K_\rm{1}\times 1000  }{ A }=`r signif(sigma_1,3)`\rm{\frac { N }{ { mm }^{ 2 }}} \quad .$$

Az összenyomódás:
$$\epsilon_\rm{1}=\frac { \sigma_\rm{1} }{ E } $$

A rúd hoszváltozása:
$$\Delta L_\rm{1}=L_\rm{1}\times \varepsilon_\rm{1}= `r signif(deltaL_1, 3)` \rm{m}$$

A test elmozdult helyzete Pitagorasz-tételből:
$$f_\rm{2}=\sqrt{ { \left( L_\rm{1}-\Delta L_\rm{1} \right)  }^{ 2 }-{ l }^{ 2 } }= `r signif(f_2, 3)` \rm{m}$$

Vagyis a test függőleges elmozdulása:
$$w_\rm{2}=f_\rm{2}-f_\rm{1}= `r signif(w_2, 3)` \rm{m}$$


Az előző számítást folytatva további iterációs lépésekkel:

$$L_\rm{2}= L_\rm{1}-\Delta L_\rm{1}= `r signif(L_2, 3)` \rm{m}$$

A kötélerő és az $F$ erő egyensúlyban vannak, így a $K_\rm{0}$ kötélerő hasonló háromszögekből:
$$K_\rm{2}=\frac { F }{ 2 } \times \frac { L_\rm{2} }{ f_\rm{2} }= `r signif(K_2, 2)` \rm{kN} $$

A kötélben fellépő feszültség: 
$$\sigma_\rm{2}=\frac { K_\rm{2}\times 1000  }{ A }=`r signif(sigma_2,3)`\rm{\frac { N }{ { mm }^{ 2 }}} .$$

Az összenyomódás:
$$\epsilon_\rm{2}=\frac { \sigma_\rm{2} }{ E } $$

A rúd hoszváltozása:
$$\Delta L_\rm{2}=L_\rm{2}\times \varepsilon_\rm{2}= `r signif(deltaL_2, 3)` \rm{m}$$

A test elmozdult helyzete Pitagorasz-tételből:
$$f_\rm{3}=\sqrt{ { \left( L_\rm{2}-\Delta L_\rm{2} \right)  }^{ 2 }-{ l }^{ 2 } }= `r signif(f_3, 3)` \rm{m}$$

Vagyis a test függőleges elmozdulása:
$$w_\rm{3}=f_\rm{3}-f_\rm{2}= `r signif(w_3, 3)` \rm{m} $$


Az előző számítást folytatva további iterációs lépésekkel:

$$L_\rm{3}= L_\rm{2}-\Delta L_\rm{2}= `r signif(L_3, 3)` \rm{m}$$

A kötélerő és az $F$ erő egyensúlyban vannak, így a $K_\rm{0}$ kötélerő hasonló háromszögekből:
$$K_\rm{3}=\frac { F }{ 2 } \times \frac { L_\rm{3} }{ f_\rm{3} }= `r signif(K_3, 2)` \rm{kN} \quad \rm{(0.1 pont)}$$

A kötélben fellépő feszültség: 
$$\sigma_\rm{3}=\frac { K_\rm{3}\times 1000  }{ A }=`r signif(sigma_3,3)`\rm{\frac { N }{ { mm }^{ 2 }}} \quad .$$

Az összenyomódás:
$$\epsilon_\rm{3}=\frac { \sigma_\rm{3} }{ E } \quad \rm{(0.1 pont)}$$

A rúd hoszváltozása:
$$\Delta L_\rm{3}=L_\rm{3}\times \varepsilon_\rm{3}= `r signif(deltaL_3, 3)` \rm{m}$$

A test elmozdult helyzete Pitagorasz-tételből:
$$f_\rm{4}=\sqrt{ { \left( L_\rm{3}-\Delta L_\rm{3} \right)  }^{ 2 }-{ l }^{ 2 } }= `r signif(f_4, 3)` \rm{m}$$

Vagyis a test függőleges elmozdulása:
$$w_\rm{4}=f_\rm{4}-f_\rm{3}= `r signif(w_4, 3)` \rm{m} \quad \rm{(0.1 pont)}$$
