---
title: "Tartószerkezetek méretezésének alapjai - 3. házi"
params:
  stud_neptun: PROBA1
output:
  html_document:
    keep_md: yes
    self_contained: no
    theme: readable
#    css: include/style.css
#    includes:
#      after_body: include/after_body.html
#      before_body: include/before_body.html
#      in_header: include/in_header.html
---

<!--
TODO:
* 

NOTES:
* 
-->

***

```{r, echo=FALSE}
library(dplyr, warn.conflicts = F)
source("R/get_compound_par.R")

load(file = "data/input_data.RData")

student_neptun   = params$stud_neptun ## WARNING!

input_data       = filter(input_data, Neptun == student_neptun)

compound         = get_compound_par(input_data)
comp_input_names = compound$names
comp_input_data  = compound$data

```

Neptun: `r params$stud_neptun`

***

### 4. Feladat

Az előző feladatban adott munkagödör határolásnál milyen vastagságú pallózat felel meg az $y$ m-re elhelyezett I gerendák között, ha a fa szilárdsága $18 N/mm^\rm{2}$ ? 


***

```{r, echo=FALSE}
y = comp_input_data$p3__y
p_2 = comp_input_data$p3__p_2

M_ed=p_2*y^2/8
f=18
N=M_ed/z
b=sqrt(6*M_ed*1000/f)

```

Kiindulási adatok:

* $y =  `r y` \rm{m}$
* $p_2 =  `r p_2` \rm{kN/mm^2}$


A pallókat az I tartó mentén függőlegesen egymáson helyezik el, így a legnagyobb igénybevételt az alsó palló középső keresztmetszete kapja. A palló statikai váza egy $y$ m hosszú kéttámaszú tartó, amelyre $p_\rm{2}$ $kN/m^2$ egyenletesen megoszló teher hat a teljes hossz mentén. 

A középső keresztmetszetben keletkező fajlagos nyomaték:

$$M_\rm{ed}=\frac { p_\rm{2}\times { y }^{ 2 } }{ 8 }=`r signif(M_ed,4)` \rm{ kNm/m } \quad \rm{(0.1 pont)}$$


A belső erők karja a gerenda vastagságának kétharmada: z = b*(2/3) , így a húzó- és a nyomóerő:

$$N=\frac {M_\rm{ed}}{ z }$$

A keresztmetszetben keletkező nyomófeszültség:

$$\sigma=\frac { 6\times M_\rm{ed}}{ { b }^{ 2 }}$$

Átrendezve az egyenletet, és a feszültség helyére a fa nyomószilárdságát helyettesítve megkapjuk a palló vastagságát:

$$\sigma=f=`r signif(sigma,3)`\rm{\frac { N }{ { mm }^{ 2 }}}.$$

$$b=\sqrt { \frac { 6\times M_\rm{ed}\times 1000 }{ f}  }= `r signif(b,4)` \rm{ mm }.\quad \rm{(0.1 pont)}$$


