---
title: "Tartószerkezetek méretezésének alapjai - 3. házi"
params:
  stud_neptun: PROBA1
output:
  html_document:
    theme: readable
#    css: include/style.css
#    includes:
#      after_body: include/after_body.html
#      before_body: include/before_body.html
#      in_header: include/in_header.html
---

<!--
TODO:
* 

NOTES:
* 
-->

***


```{r, echo=FALSE}
library(dplyr, warn.conflicts = F)
source("R/get_compound_par.R")

load(file = "data/input_data.RData")

student_neptun   = params$stud_neptun ## WARNING!

input_data       = filter(input_data, Neptun == student_neptun)

compound         = get_compound_par(input_data)
comp_input_names = compound$names
comp_input_data  = compound$data

```

Neptun: `r params$stud_neptun`

***

### 5. Feladat

Az alábbiakban vizsgált épületet három merevítő elem merevít a mellékelt ábrán látható elrendezésben. Határozza meg az egyes merevítő elemekre ható terhek nagyságát! Adja meg, hogy az 1. fal alján milyen reakciókat kell egyensúlyozni! 

</td><td>
<object type="image/svg+xml" data="image/3_hazi_5_feladat_1_abra_kiiras.png" 
style="width:418px;height:269px">Your browser does not support SVG</object>
</table></tr></td>

***

```{r, echo=FALSE}
F_w = comp_input_data$p5__F_w
l = comp_input_data$p5__l
a = comp_input_data$p5__a
d = comp_input_data$p5__d
h = comp_input_data$p5__h

F_3=0
F_1=F_w*l/(2*(l-a))
F_2=F_w*(l/2-a)/(l-a)
M_1=F_1*h

```

Kiindulási adatok:

* $F_w =  `r F_w` \rm{kN}$
* $l =  `r l` \rm{m}$
* $a =  `r a` \rm{m}$
* $d =  `r d` \rm{m}$
* $h =  `r h` \rm{m}$

Megoldás:

A födémre ható szélteher eredője adott ($F_\rm{w}$), ezt a szélterhet 3 merevítés egyensúlyozza. Az y irányú vetületi egyenletből:

$$F_\rm{3}=0= `r signif(F_3,4)` \rm{ kN }.\quad \rm{(0.1 pont)}$$ 

A nyomatéki egyenlet az $F_\rm{2}$ és $F_\rm{3}$ erők metszéspontjára:

$$F_\rm{w}\times \frac { l }{ 2 } -F_\rm{1}\times \left( l-a \right) =0$$ átrendezve:

$$F_\rm{1}=\frac { F_\rm{w}\times l }{ 2\times \left( l-a \right)  } = `r signif(F_1,4)` \rm{ kN }.\quad \rm{(0.1 pont)}$$

A nyomatéki egyenlet az $F_\rm{1}$ és $F_\rm{3}$ erők metszéspontjára:

$$F_\rm{w}\times \left( \frac { l }{ 2 } -a \right)  -F_\rm{2}\times \left( l-a \right) =0$$ átrendezve:

$$F_\rm{2}=\frac { F_\rm{w}\times \left( \frac { l }{ 2 } -a \right)  }{ l-a }  = `r signif(F_2,4)` \rm{ kN }.\quad \rm{(0.1 pont)}$$

Ezzel meghatároztuk a szélteherből az egyes merevítésekre jutó erőket, amelyeket az alábbi ábrába is berajzoltunk.

</td><td>
<object type="image/svg+xml" data="image/3_hazi_5_feladat_1_abra_megoldas.png" 
style="width:224px;height:323px">Your browser does not support SVG</object>
</table></tr></td>

A merevítésre ható erőt a merevítés alján az alapozásnál tudjuk egyensúlyozni: egy vízszintes erővel és egy nyomatékkal. Az egyes számú merevítésnél a nyomaték (mivel az épület magassága $h$ m):

$$M_\rm{1}= F_\rm{1}\times h=`r signif(M_1,4)` \rm{kNm}.\quad \rm{(0.1 pont)}$$

