---
title: "Tartószerkezetek méretezésének alapjai - 3. házi"
params:
  stud_neptun: PROBA1
output:
  html_document:
    theme: readable
#    css: include/style.css
#    includes:
#      after_body: include/after_body.html
#      before_body: include/before_body.html
#      in_header: include/in_header.html
---

<!--
TODO:
* 

NOTES:
* 
-->

***


```{r, echo=FALSE}
library(dplyr, warn.conflicts = F)
source("R/get_compound_par.R")

load(file = "data/input_data.RData")

student_neptun   = params$stud_neptun ## WARNING!

input_data       = filter(input_data, Neptun == student_neptun)

compound         = get_compound_par(input_data)
comp_input_names = compound$names
comp_input_data  = compound$data

```

Neptun: `r params$stud_neptun`

***

### 6. Feladat

Határozza meg az előző feladatban látható épület egyes merevítő elemeire ható terhek nagyságát, ha a szélteher iránya az ábrán jelöltre merőleges és nagysága $Q$! Adja meg, hogy az 1. fal alján milyen reakciókat kell egyensúlyozni!

***

```{r, echo=FALSE}

Q = comp_input_data$p6__Q
l = comp_input_data$p5__l
a = comp_input_data$p5__a
d = comp_input_data$p5__d
h = comp_input_data$p5__h

F_1=Q*d/(2*(l-a))
F_2=F_1
F_3=Q
M_1=F_1*h

```

Kiindulási adatok:

* $Q =  `r Q` \rm{kN}$
* $l =  `r l` \rm{m}$
* $a =  `r a` \rm{m}$
* $d =  `r d` \rm{m}$
* $h =  `r h` \rm{m}$

Megoldás:

A födémre ható szélteher eredője adott ($Q$), ezt a szélterhet 3 merevítés egyensúlyozza. Nyomatéki egyenlet az $F_\rm{1}$ és $F_\rm{2}$ erők metszéspontjára:

$$Q\times \frac { d }{ 2 } - F_\rm{1}\times \left( l-a \right)=0$$   

$$F_\rm{1}=\frac { Q\times d }{ 2\times \left( l-a \right)  } = `r signif(F_1,4)` \rm{ kN }.\quad \rm{(0.1 pont)}$$


Vetületi egyenlet x irányban:

$$F_\rm{2}= F_\rm{1} = `r signif(F_2,4)` \rm{ kN }.\quad \rm{(0.1 pont)}$$


Vetületi egyenlet y irányban:

$$F_\rm{3}= Q .\quad \rm{(0.1 pont)}$$

Ezzel meghatároztuk a szélteherből az egyes merevítésekre jutó erőket, amelyeket az alábbi ábrába is berajzoltunk.

</td><td>
<object type="image/svg+xml" data="image/3_hazi_6_feladat_1_abra_megoldas.png" 
style="width:224px;height:323px">Your browser does not support SVG</object>
</table></tr></td>

A merevítésre ható erőt a merevítés alján az alapozásnál tudjuk egyensúlyozni: egy vízszintes erővel és egy
nyomatékkal. Az egyes számú merevítésnél a nyomaték (mivel az épület magassága h):

$$M_\rm{1}= F_\rm{1}\times h =`r signif(M_1,4)` \rm{kNm}.\quad \rm{(0.1 pont)}$$


