---
title: "Tartószerkezetek méretezésének alapjai - 3. házi"
params:
  stud_neptun: PROBA1
output:
  html_document:
    theme: readable
#    css: include/style.css
#    includes:
#      after_body: include/after_body.html
#      before_body: include/before_body.html
#      in_header: include/in_header.html
---

<!--
TODO:
* 

NOTES:
* 
-->

***


```{r, echo=FALSE}
library(dplyr, warn.conflicts = F)
source("R/get_compound_par.R")

load(file = "data/input_data.RData")

student_neptun   = params$stud_neptun ## WARNING!

input_data       = filter(input_data, Neptun == student_neptun)

compound         = get_compound_par(input_data)
comp_input_names = compound$names
comp_input_data  = compound$data

```

Neptun: `r params$stud_neptun`

***

### 7. Feladat

Megengedhető-e az alábbi merevítőrendszer-elrendezés?

<object type="image/svg+xml" data="image/3_hazi_7_feladat_1_abra_kiiras.png" 
style="width:670px;height:137px">Your browser does not support SVG</object>

***

```{r, echo=FALSE}


```


Megoldás:

A merevítések mint megtámasztó kényszerek működnek a födémtárcsára. Mivel csak a síkjukban tudnak erőt felvenni, ezért a födémtárcsa szempontjából úgy működnek, mint a megtámasztó rudak. Ezért az ott megfogalmazott megtámasztási elvek közvetlenül használhatók mint a merevítések elhelyezési szabályai.
Ennek megfelelően, ha egy szerkezetet síkbeli, függőleges síkú merevítésekkel merevítünk, akkor:
· legalább 3 merevítést kell alkalmazni és
· a merevítések alaprajzi vetületére fektetett egyenesek legalább két pontban kell, hogy messék egymást.

A második feltételnek nem felel meg: (a) (d) (f) kialakítás, így ezek nem megfelelőek.

Szerencsétlen a (c) ábrán vázolt eset is, mert ha a szélteher nem szimmetrikusan működik, akkor a közel elhelyezett falak a csavarásnak kicsiny ellenállást mutatnak.

A (b) hagyományosan elfogadott kialakítás. (0.1 pont)

Az (e) elrendezésnél 3 merevítőfal hatásvonala 1 pontban találkozik, de az ezekre merőleges merevítések alkalmazása miatt az elrendezés megfelelő. (0.1 pont)


