---
title: "Tartószerkezetek méretezésének alapjai - 3. házi"
params:
  stud_neptun: PROBA1
output:
  html_document:
    theme: readable
#    css: include/style.css
#    includes:
#      after_body: include/after_body.html
#      before_body: include/before_body.html
#      in_header: include/in_header.html
---

<!--
TODO:
* 

NOTES:
* 
-->

***


```{r, echo=FALSE}
library(dplyr, warn.conflicts = F)
source("R/get_compound_par.R")

load(file = "data/input_data.RData")

student_neptun   = params$stud_neptun ## WARNING!

input_data       = filter(input_data, Neptun == student_neptun)

compound         = get_compound_par(input_data)
comp_input_names = compound$names
comp_input_data  = compound$data

```

Neptun: `r params$stud_neptun`

***

### 9. Feladat

Mekkora az előző feladatban adott sátrat felemelni akaró erő? Mekkora és milyen irányú a peremgyűrűt terhelő erő, mekkora belső erő keletkezik a függőlegesen alátámasztott peremgyűrűben? 

```{r, echo=FALSE}
R   = comp_input_data$p8__R
varrho = comp_input_data$p8__varrho
t = comp_input_data$p8__t
f = comp_input_data$p8__f
p = comp_input_data$p8__p

F=p*R^2*pi/1000
a=F*1000/(2*R*pi)
alpha=asin(R/varrho)
N=a/sin(alpha)
p_p=N*cos(alpha)
H_ny=R*p_p/1000

```

Kiindulási adatok:

* $R =  `r R` \rm{m}$
* $varrho  =  `r varrho` \rm{m}$
* $t =  `r t` \rm{mm}$
* $f =  `r f` \rm{N/mm^2}$
* $p =  `r p` \rm{N/m^2}$

A sátrat terhelő nyomás függőleges eredője a nyomás felületmenti integrálásával nyerhető. Ez megegyezik a nyomás és az alapterület szorzatával. 

</td><td>
<object type="image/svg+xml" data="image/3_hazi_9_feladat_1_abra_megoldas.png" 
style="width:270px;height:152px">Your browser does not support SVG</object>
</table></tr></td>

Így az eredő, amely felemelni próbálja a sátrat:

$$F=\frac { p\times { R }^{ 2 }\times \Pi  }{ 1000 }   = `r signif(F,4)` \rm{ kN }.\quad \rm{(0.1 pont)}$$


A sátrat a teljes kerülete mentén kötjük le, a lekötő erő függőleges vetületének fajlagos értéke:

$$a=\frac { F \times 1000}{ 2\times R\times \Pi  } =`r signif(a,3)`\rm{\frac { N } { mm }}.$$

</td><td>
<object type="image/svg+xml" data="image/3_hazi_9_feladat_2_abra_megoldas.png" 
style="width:190px;height:138px">Your browser does not support SVG</object>
</table></tr></td>

A sátor érintőjének szöge a megtámasztásnál:

$$\alpha =\sin ^{ -1 }{ \left( \frac { R }{ \varrho  }  \right)  }=`r signif(alpha,3)`\rm{°}.$$

Az érintőirányú lekötő erő, amelynek ellentettje terheli a peremgyűrűt:

$$N=\frac { a }{ \sin { \alpha  }  } =`r signif(N,3)`\rm{kN}.\quad \rm{(0.1 pont)} $$

A peremgyűrűt terhelő erő vízszintes komponense, amelynek ellentéte terheli a peremgyűrűt:

$$p_\rm{p}=N\times \cos { \alpha  }=`r signif(p_p,4)` \rm{\frac { N }{ m }}.\quad \rm{(0.1 pont)}$$

A gyűrűben keletkező nyomóerő a kazánképletből:

$$H_\rm{ny}= \frac { R\times p_\rm{p} }{ 1000 }  =`r signif(H_ny,3)`\rm{kN}.\quad \rm{(0.1 pont)} $$


</td><td>
<object type="image/svg+xml" data="image/3_hazi_9_feladat_3_abra_megoldas.png" 
style="width:327px;height:155px">Your browser does not support SVG</object>
</table></tr></td>


